臺灣臺中地方法院刑事判決　96年度易字第2223號
公　訴　人　臺灣臺中地方法院檢察署檢察官
被　　　告　丁○○
上列被告因傷害案件，經檢察官提起公訴（95年度偵字第13816
號），本院判決如下：
    主    文
丁○○犯傷害罪，累犯，處拘役肆拾日，如易科罰金，以銀元
佰元即新臺幣玖佰元折算壹日，減為拘役貳拾日，如易科罰金，
以銀元佰元即新臺幣玖佰元折算壹日。又犯恐嚇危害安全罪，
累犯，處拘役伍拾日，如易科罰金，以銀元佰元即新臺幣玖佰
元折算壹日，減為拘役貳拾伍日，如易科罰金，以銀元佰元即
新臺幣玖佰元折算壹日。應執行拘役肆拾日，如易科罰金，以銀
元佰元即新臺幣玖佰元折算壹日。
被訴傷害乙○○部分不受理。
    犯罪事實
一、丁○○前於民國九十二年間因施用毒品、恐嚇等罪，經法院
    分別判處有期徒刑七月、五月確定，並定其應執行刑為有期
    徒刑十一月，入監執行後，於九十三年六月二十九日縮刑期
    滿執行完畢。竟仍不知警惕言行，於九十五年三月十七日十
    三時二十分許，騎乘車牌號碼ＴＡＴ－８９８號重型機車，
    沿臺中縣龍井鄉○○○路南向北方向直行，於行經該路段與
    遊園南路二五五巷口時（起訴書誤為遊園南路二六九巷二十
    四號前），適有乙○○（起訴書誤為甲○○）駕駛車牌號碼
    ０７３０－ＤＭ號自小客車行駛在同向路，並在遊園南路二
    五五巷右轉，丁○○明知乙○○所駕車輛並未壓傷其腳部，
    竟拍打乙○○之車窗，佯稱被乙○○所駕車輛輪胎壓到腳部
    ，乙○○及其父甲○○隨即下車查看，而為免妨礙交通，乙○○遂將車輛前移至遊園南路二六九巷二十四號前。詎丁○○與乙○○、甲○○在遊園南路二六九巷二十四號前商談車
    禍賠償事宜時，因不滿乙○○、甲○○提出之賠償金額太少
    ，不僅態度兇惡大聲嚷道：「你當作我要跟你討的嗎？」、
    「不要說話，你知道我是誰嗎？」等語，且在乙○○表示要
    報警處理時，竟基於傷害人身體之犯意，以左手抓住乙○○
    頭髮，並用揮右拳毆打乙○○左額二下，致使乙○○受有臉
    之開放性傷口一公分乘以０．五公分之傷害（傷害部分業據
    乙○○撤回告訴）。甲○○見狀上前拉住丁○○，加以阻止
    ，詎丁○○竟另起傷害人身體之犯意，與甲○○相互拉扯，
    進而雙雙倒地，致使甲○○受有後腦杓擦傷之傷害。而在拉
    扯間，丁○○復基於恐嚇危害他人安全之犯意，恫嚇稱：你
    不要拉我，不然我就要讓你死等語，以加害甲○○生命之事
    而為恐嚇，致生危害於甲○○之安全，在場聽聞之乙○○因
    而心生畏懼。此際，因乙○○之姐吳仁華及鄰人已紛紛到場
    ，丁○○乃趁隙逃離，嗣經路人協助，始攔下丁○○，報警
    加以逮捕。
二、案經乙○○、甲○○訴由臺中縣警察局烏日分局報告臺灣臺
    中地方法院檢察署檢察官偵查起訴。
    理    由
壹、有罪部分：
一、按被告以外之人於審判外之陳述，雖不符刑事訴訟法第一百
    五十九條之一至第一百五十九條之四之規定，而經當事人於
    審判程序同意作為證據，法院審酌該言詞陳述或書面陳述作
    成時之情況，認為適當者，亦得為證據。當事人、代理人或
    辯護人於法院調查證據時，知有第一百五十九條第一項不得
    為證據之情形，而未於言詞辯論終結前聲明異議者，視為有
    前項之同意。刑事訴訟法第一百五十九條之五定有明文。查
    被告丁○○於本院準備程序時，對於本案偵查卷內之人證、
    書證，均同意有證據能力，得採為本案之證據，迄至本案言
    詞辯論終結前，對於卷內之人證、書證，亦未聲明異議，有
    本院準備程序筆錄及審判筆錄在卷可考，另經本院審酌卷內
    各該人員陳述時之情狀，均查無被違法取供或非出於自由意
    志之情形，相關書證亦查無違法取證或造假虛捏之情事，以
    之作為本案之證據，皆屬適當，依前揭規定，本案所有卷內
    之人證、書證均得為本案之證據，合先敘明。
二、訊據被告丁○○對於其有於上揭時、地，因駕車碰撞，與證
    人乙○○、甲○○理論車禍賠償事宜，商談間伊有出手毆打
    證人乙○○，致使證人乙○○受有臉之開放性傷口一公分乘
    以０．五公分之傷害，經證人甲○○制止後，又與證人甲○○發生拉扯，雙雙倒地，造成證人甲○○受有後腦杓擦傷之
    傷害等事實，固坦承不諱，但矢口否認有何恐嚇言行，辯稱
    ：伊不曾講過「你不要拉我，不然我就要讓你死」的話云云
    。經查：
（一）上揭犯罪事實，除有被告之上開自白外，業據證人乙○○
      於警詢、偵查中及本院審理時均為相同之指訴，核與證人
      甲○○於警詢及本院審理時證述之情節大致相符，復經證
      人吳仁華於警詢時證述綦確，有各該筆錄在卷可考，並有
      刑案現場測繪圖、現場照片、道路交通事故調查報告表、
      行政院國軍退除役官兵輔導委員會台中榮民總醫院診斷證
      明書附卷可稽。
（二）被告雖以前揭情詞置辯，但查：
  １、被告確有於上揭時、地與證人甲○○拉扯間，恫嚇稱：你
      不要拉我，不然我就要讓你死等語，致使證人乙○○聞後
      心生畏怖等情，業經證人乙○○於警詢、偵查中及本院審
      理時證述綦詳，且先後所陳互核一致。又被告在與證人乙○○、甲○○商談車禍賠償事宜時，已先因不滿證人乙○○、甲○○提出之賠償金額太少，而態度兇惡大聲嚷道：
      「你當作我要跟你討的嗎？」、「不要說話，你知道我是
      誰嗎？」等語，且在證人乙○○表示要報警處理時，又出
      手毆傷證人乙○○，證人甲○○見狀始上前拉住被告，欲
      加阻止，被告乃與證人甲○○相互拉扯，並雙雙跌倒等情
      ，為被告所不爭執，復經證人乙○○、甲○○吳仁華分別
      證述明確，已詳如前述，足見被告在斯時業已因索財不成
      而態度轉劣，不僅口氣兇暴，甚且出手傷人，此際，證人
      甲○○為保護女兒乙○○，雖立即上前拉住被告，加以阻
      止，但對已在氣頭上且正出手毆打證人乙○○洩憤之被告
      而言，自不可能乖乖束手就擒或立刻停手，此由被告在證
      人甲○○上前制止時，猶未能住手，反而改與證人甲○○
      相互拉扯，致二人均倒地，證人甲○○並受有傷害之情狀
      ，即可證之。基此，證人乙○○堅詞指訴：被告確有在與
      證人甲○○拉扯間，恫嚇稱：不要拉我，不然我就要讓你
      死等語，即有所據，更徵堪予採信。
  ２、證人甲○○雖於警詢時曾證稱：「該男子態度惡劣，向我
      說你不要拉我，不然我就讓你死」等語，且於本院審理時
      先係結證稱：「（問：警詢時你說：被告跟你要求賠償時
      ，說：你不要拉我，不然我讓你死等語，是否實在？）有
      ．．．」等語，但嗣後又改稱：「（被告問：我當時沒有
      說要讓你死等語，是否如此？）你沒有這麼講，但被告當
      時打我的女兒，並很大聲的說我是什麼人你知道嗎？你這
      樣的行為很不對」等語（本院卷第五十六頁），就被告有
      無出言恫嚇之事實，前後證述不一，但考之證人甲○○係
      民國十五年生，案發時已係七十九歲之高齡，耳力退化，
      並有重聽（此由證人甲○○到庭應訊前已先表明有重聽，
      且訊問者確實需以很大的聲量，證人甲○○才能聽聞，即
      可證之，並有審判期日之錄音可佐），加以被告為前開恫
      嚇言詞時，係證人甲○○與被告拉扯之際，甚至後來倒地
      受傷，可見其本身及被告之動作均頗大，且依前所述，被
      告出手毆人乃事出突然，證人甲○○上前制止自係出於急
      迫之情狀，一般人遇此情形，已難期能對週遭發生之任何
      情狀均加以注意，更何況是已近八十歲高齡之證人甲○○
      。據此，證人甲○○縱使未能聽聞到被告有為「你不要拉
      我，不然我讓你死」等語之恫嚇言詞，至多僅能說明證人
      甲○○本身沒有聽到之事實，尚無法否定證人乙○○前開
      所為指訴，有何重大瑕疵而必不可採。
  ３、再者，證人乙○○與被告素不相識，在本案發生後，曾經
      員警先行調解，雙方達成由被告賠償新臺幣（下同）二萬
      元，證人乙○○、甲○○即不予追究之協議，被告並當場
      給付六千元，但因被告對於餘款未能遵期於九十六年三月
      十八日十八時許交付，且無法聯繫，證人乙○○、甲○○
      始向警方提出本件告訴。而後，經本院於九十六年十一月
      二日當庭調解結果，被告當庭再給付七千元予證人乙○○
      ，證人乙○○並就所提傷害告訴部分，撤回告訴等情，有
      證人乙○○、甲○○之警詢筆錄、本院審判筆錄及撤回告
      訴狀在卷可考。由此顯見，證人乙○○本有意原諒被告，
      更非無理執意興訟之人，與被告間又無任何深仇大恨，毫
      無設詞誣陷被告之必要及動機；況且，證人乙○○於偵查
      中及本院審理時，均簽立結文，表示所言當據實陳述，絕
      無匿、飾、增、減，如有虛偽陳述，願受偽證之處罰，有
      卷附之證人結文存卷可查，倘若被告確無出言恫嚇之舉，
      衡情，證人乙○○亦無甘冒自身觸犯偽證罪責之風險，一
      再虛捏構陷，故入被告於罪之可能。綜上，應認證人乙○○先前一致之指訴，係符實情，堪予採信。被告空言否認
      有恐嚇言詞，無非事後飾卸之詞，委不可採。
（三）據上，被告所為辯解，並不可取。從而，本件事證明確，
      被告確有上開傷害證人甲○○及出言恫嚇之犯行，均堪認
      定。
三、新舊法比較之說明：
    被告行為後，刑法部分條文業於九十四年二月二日修正公布
    ，並自九十五年七月一日起施行。本次刑法修正之比較新舊
    法，應就罪刑有關之共犯、未遂犯、想像競合犯、牽連犯、
    連續犯、結合犯，以及累犯加重、自首減輕暨其他法定加減
    原因（如身分加減）與加減例等一切情形，本於統一性及整
    體性原則，綜其全部罪刑之結果而為比較，亦有最高法院九
    十五年度第八次刑庭會議決議可資參照，是以：
（一）刑法第二條第一項規定：
      修正後刑法第二條第一項規定，已將新舊法律適用之「從
      新從輕」原則，改採「從舊從輕」原則，而此規定僅係規
      範行為後法律變更所生新舊法律比較適用之準據法，並非
      實體刑罰法律，自不生行為後法律變更之比較適用之問題
      ，應逕行適用新法第二條第一項之規定，為「從舊從輕」
      之比較。
（二）刑法第二百七十七條第一項、第三百零五條法定刑為罰金
      部分：
  １、修正後刑法第三十三條第五款規定「罰金：新臺幣一千元
      以上，以百元計算之。」，與修正前刑法第三十三條第五
      款規定「罰金：一元以上。」不同。比較新舊法結果，以
      舊法較有利於行為人，故依刑法第二條第一項前段規定，
      自應適用行為時之法律即修正前刑法第三十三條第五款規
      定決定其罰金部分之法定刑。
  ２、法定刑為罰金之提高標準之新舊法適用：
      被告行為後，刑法施行法增訂第一條之一，於九十五年六
      月十四日公布，並於同年七月一日施行；考其立法理由，
      係為因應九十四年二月二日修正公布、九十五年七月一日
      施行之刑法施行後，依刑法總則第三十三條第五款規定，
      罰金貨幣單位已改為新臺幣，是以分則編各罪所定罰金之
      貨幣單位，自應配合上開規定修正，為使罰金數額趨於一
      致，避免衍生新舊法比較適用問題，以緩和實務適用法律
      之衝擊，於不變動罰金數額之前提下，而為制定，換言之
      ，刑法施行法第一條之一係在替代罰金罰鍰提高標準條例
      部分條文，與適用罰金罰鍰提高標準條例之結果相同，對
      於被告而言並不發生有利或不利之問題，僅係將貨幣單位
      由銀元改為新臺幣，並非法律變更刑度之條文，當無須就
      新舊法比較適用（臺灣高等法院暨所屬法院九十五年法律
      座談會刑事類提案第十六至十九號研討結果可資參照）。
（三）刑法第四十七條規定：
      查被告行為後，刑法第四十七條固於九十四年二月二日修
      正公布，並自九十五年七月一日起施行，但被告本次係故
      意犯罪，不論依修正前之刑法第四十七條，或修正後之刑
      法第四十七條第一項規定，均構成累犯，無所謂「有利或
      不利」之情形，即無適用修正後刑法第二條第一項之規定
      比較新舊法適用之問題，應依裁判時法即修正後刑法第四
      十七條第一項規定，論以累犯，並依法加重其刑。
（四）刑法第四十一條第一項規定：
      修正前刑法第四十一條第一項前段規定：「犯最重本刑為
      五年以下有期徒刑以下之刑之罪，而受六個月以下有期徒
      刑或拘役之宣告，因身體、教育、職業、家庭之關係或其
      他正當事由，執行顯有困難者，得以一元以上三元以下（
      按指銀元）折算一日，易科罰金。」，又被告行為時之易
      科罰金折算標準，修正前罰金罰鍰提高標準條例第二條前
      段（現已刪除）規定，就其原定數額提高為一百倍折算一
      日，則本件被告行為時之易科罰金折算標準，應以銀元三
      百元折算一日，經折算為新臺幣後，應以新臺幣九百元折
      算為一日。惟修正後之刑法第四十一條第一項前段則規定
      ：「犯最重本刑為五年以下有期徒刑以下之刑之罪，而受
      六個月以下有期徒刑或拘役之宣告者，得以新臺幣一千元
      、二千元或三千元折算一日，易科罰金。」比較修正前後
      之易科罰金折算標準，以九十五年七月一日修正公布施行
      前之規定，較有利於行為人，則應依刑法第二條第一項前
      段，適用修正前刑法第四十一條第一項前段及罰金罰鍰提
      高標準條例第二條規定，定其折算標準。
（五）刑法第五十一條第六款部分：
      修正前刑法第五十一條規定：「數罪併罰，分別宣告其罪
      之刑，依左列各款定其應執行者：六、宣告多數拘役者，
      比照前款定其刑期。但不得逾四個月。」修正後刑法第五
      十一條第六款規定：「六、宣告多數拘役者，比照前款定
      其刑期。但不得逾一百二十日。」僅係配合拘役以日為單
      位所作之文字修正，對被告並無「有利或不利」之影響，
      自無適用修正後刑法第二條第一項之規定為比較新舊法適
      用之必要。
四、核被告傷害證人甲○○部分，係犯刑法第二百七十七條第一
    項之普通傷害罪；出言恐嚇部分，係犯同法第三百零五條之
    恐嚇危害安全罪。被告上開二罪，犯意各別，罪名不同，應
    分論併罰。又被告前於九十二年間因施用毒品、恐嚇等罪，
    經法院分別判處有期徒刑七月、五月確定，並定其應執行刑
    為有期徒刑十一月，入監執行後，於九十三年六月二十九日
    縮刑期滿執行完畢，有臺灣臺中地方法院檢察署刑案資料查
    註紀錄表、臺灣高等法院被告前案紀錄表在卷可按，其受有
    期徒刑之執行完畢，五年以內再犯本件有期徒刑以上之二罪
    ，均為累犯，皆應依法加重其刑。爰審酌被告素行不佳，為
    圖私利，竟以證人乙○○駕車壓傷其腳部為由，要索財物，
    且於索財不成時，先後出手毆傷證人乙○○及前來制止之證
    人甲○○，犯罪動機、目的不善，手段兇暴，證人乙○○、
    甲○○所受損害非小，再考之其智識、生活情狀，暨其犯後
    雖已賠償部分損失，並獲證人乙○○撤回告訴，但就前開恐
    嚇危害安全犯行，始終砌詞狡辯，未能坦認，且未獲證人甲○○之原諒等一切情狀，量處如主文所示之刑，並諭知易科
    罰金之折算標準。末查，被告上開犯罪時間，均係於九十六
    年四月二十四日以前，合於中華民國九十六年罪犯減刑條例
    第二條第一項規定之基準日之前，應依該條例第二第一項第
    三款之規定，減其刑期二分之一，並依該條例第九條規定，
    諭知易科罰金之折算標準，再依該條例第十條第一項規定，
    定其應執行刑暨諭知易科罰金之折算標準。
貳、公訴不受理部分
    公訴意旨雖謂被告就前述傷害證人乙○○部分，係犯刑法第
    二百七十七條第一項之罪嫌，然按告訴乃論之罪，其告訴經
    撤回者，應諭知不受理之判決，刑事訴訟法第三百零三條第
    三款定有明文。查本件被告傷害證人乙○○部分，經檢察官
    以刑法第二百七十七條第一項之普通傷害提起公訴，依照同
    法第二百八十七條前段規定係屬告訴乃論之罪，茲經證人即
    告訴人乙○○於第一審辯論終結前當庭具狀撤回告訴，有撤
    回告訴狀附卷可稽，爰就此部分諭知不受理之判決。
據上論斷，應依刑事訴訟法第二百九十九條第一項前段、第三百
零三條第三款，刑法第二百七十七條第一項、第三百零五條、第
四十七條（修正前）、第五十一條第六款、第四十一條第一項前
段（修正前），刑法施行法第一條之一，罰金罰鍰提高標準條例
第二條（修正前），中華民國九十六年罪犯減刑條例第二條第一
項第三款、第七條、第九條、第十條第一項，判決如主文。
本案經檢察官丙○○到庭執行職務
中　　華　　民　　國　　96　　年　　11　　月　　16　　日
                  刑事第十一庭  法　官　莊嘉蕙
以上正本證明與原本無異。
如不服本判決，應於送達後十日內向本院提出上訴狀（須附繕本
），上訴於臺灣高等法院臺中分院。
                                書記官　魏愛玲
中　　華　　民　　國　　96　　年　　11　　月　　16　　日
附錄論罪科刑法條
中華民國刑法第277條第1項
傷害人之身體或健康者，處三年以下有期徒刑、拘役或一千元以
下罰金。
中華民國刑法第305條
以加害生命、身體、自由、名譽、財產之事，恐嚇他人致生危害
於安全者，處二年以下有期徒刑、拘役或三百元以下罰金。
